台灣屏東地方法院民事判決　95年度重訴字第77號
　　原　　　告　第一商業銀行股份有限公司
　　法定代理人　庚○○
　　訴訟代理人　丑○○
　　被　　　告　壬○○
　　　　　　　　丙○○
　　　　　　　　丁○○
　　　　　　　　甲○○
　　　　　　　　乙○○○
　　　　　　　　子○○
　　　　　　　　癸○○
　　　　　　　　己○○○
　　兼　上三人
　　共　　　同
　　訴訟代理人　辛○○
上列當事人間請求清償借款事件，本院於民國96年5 月21日言詞
辯論終結，判決如下：
    主      文
原告之訴及假執行之聲請均駁回。
訴訟費用由原告負擔。
　　事實及理由
一、被告丙○○、丁○○、甲○○、乙○○○經合法通知，均未
    於最後言詞辯論期日到場，核無民事訴訟法第386 條各款所
    列情形，爰依原告之聲請，由其一造辯論而為判決。
二、原告起訴主張：
（一）被告壬○○於民國80年9 月4 日向屏東縣萬巒地區農會（
      下稱萬巒農會）借款新台幣（下同）300 萬元，並邀同被
      告丙○○、丁○○為連帶保證人，約定借款期限為80年9
      月4 日起至85年9 月4 日止，期間按月付息，利息為日息
      0 分3 厘47毛計算，如未按期付息，即喪失期限利益，全
      部債務視為到期；若逾期清償，逾期在6 個月以內者，按
      上開利率百分之十，逾期超過6 個月者，按上開利率百分
      之二十計付違約金。詎被告壬○○自85年10月30日起即未
      依約繳納利息，全部債務視為到期，尚欠本金299 萬9000
      元及利息、違約金。
（二）被告壬○○復於80年11月20日向萬巒農會借款100 萬元，
      並邀同被繼承人吳達政為連帶保證人，約定借款期限為80
      年11月20日起至90年11月18日止，期間按月付息，利息為
      日息0 分3 厘13毛計算，如未按期付息，即喪失期限利益
      ，全部債務視為到期；若逾期清償，逾期在6 個月以內者
      ，按上開利率百分之十，逾期超過6 個月者，按上開利率
      百分之二十計付違約金。詎被告壬○○自85年1 月31日起
      即未依約繳納利息，全部債務視為到期，尚欠本金100 萬
      元及利息、違約金。而被告甲○○、乙○○○均為吳達政
      之繼承人，自應負連帶保證之責。
（三）被告壬○○又於81年8 月14日向萬巒農會借款600 萬元，
      並邀同被告辛○○、子○○、癸○○、己○○○為連帶保
      證人，約定借款期限為81年8 月14日起至91年8 月7 日止
      ，期間按月付息，利息為年息百分之十一計算，如未按期
      付息，即喪失期限利益，全部債務視為到期；若逾期清償
      ，逾期在6 個月以內者，按上開利率百分之十，逾期超過
      6 個月者，按上開利率百分之二十計付違約金。詎被告壬○○自85年10月2 日起即未依約繳納利息，全部債務視為
      到期，尚欠本金595 萬元及利息、違約金。
（四）嗣原告於90年9 月14日受讓萬巒農會信用部之全部業務（
      包括系爭債權），爰依消費借貸之法律關係，請求被告連
      帶給付借款及其利息、違約金等語。並聲明：(一)被告壬○○、丙○○、丁○○應連帶給付原告299 萬9000元，及自
      85年10月30日起至清償日止，按週年利率百分之十點七計
      算之利息，並自85年11月31日起至清償日止，其逾期在6
      個月以內者，按上開利率百分之十，逾期超過6 個月者，
      按上開利率百分之二十計算之違約金。(二)被告壬○○、甲○○、乙○○○應連帶給付原告100 萬元，及自85年1 月
      31日起至清償日止，按週年利率百分之十一計算之利息，
      並自85年3 月1 日起至清償日止，其逾期在6 個月以內者
      ，按上開利率百分之十，逾期超過6 個月者，按上開利率
      百分之二十計算之違約金。(三)被告壬○○、辛○○、子○○、癸○○、己○○○應連帶給付原告595 萬元，及自85
      年10月2 日起至清償日止，按週年利率百分之十計算之利
      息，並自85年11月3 日起至清償日止，其逾期在6 個月以
      內者，按上開利率百分之十，逾期超過6 個月者，按上開
      利率百分之二十計算之違約金。(四)願供擔保請准宣告假執
      行。
三、被告壬○○則以：系爭借據不是我簽名的，我也未看過該借
    據，印章也沒有看過等語置辯。被告癸○○則以：借據上的
    印文雖是我的印章蓋出來的，但因之前我母親剛過世時，我
    弟弟甲○○說要幫我辦我母親財產過戶的事，我就拿印鑑及
    印鑑證明給他，所以印鑑被他拿去盜用等語置辯。被告子○○則以：借據上的印文雖是我的印章蓋出來的，但因之前我
    母親過世，我哥哥甲○○說要幫我辦我母親財產過戶的事，
    我就拿印鑑及印鑑證明給他，所以印鑑被他拿去盜用等語置
    辯。被告己○○○則以：借據上的印文看起來很像是我的印
    章蓋出來的，之前我母親過世時，我哥哥甲○○說要幫我辦
    我母親財產過戶的事，我就拿印鑑及印鑑證明給他，所以印
    鑑被他拿去盜用等語置辯。被告辛○○則以：我未曾向萬巒
    農會借貸，借據上的簽名為他人所偽造，印文雖為我的印章
    蓋出來的，但應是甲○○所盜用，因為之前他跟我說要辦理
    祖產過戶，我就把印鑑、印鑑證明交給他，他到現在都沒有
    還我該印鑑等語資為抗辯。並均聲明：原告之訴駁回；如受
    不利之判決，願供擔保請准宣告免為假執行。
四、被告丙○○、丁○○、甲○○、乙○○○均未於言詞辯論期
    日到庭，亦未提出書狀作何聲明或陳述。
五、原告主張上開第1 筆借款，係於80年9 月4 日由萬巒農會所
    貸出，連帶保證人之姓名為丙○○、丁○○，借款期限為80
    年9 月4 日起至85年9 月4 日止，期間按月付息，利息為日
    息0 分3 厘47毛計算；第2 筆借款，係於80年11月20日由萬
    巒農會所貸出，連帶保證人之姓名為吳達政，借款期限為80
    年11月20日起至90年11月18日止，期間按月付息，利息為日
    息0 分3 厘13毛計算，而被告甲○○、乙○○○均為吳達政
    之繼承人；第3 筆借款，係於81年8 月14日由萬巒農會所貸
    出，連帶保證人之姓名為辛○○、子○○、癸○○、己○○○，借款期限為81年8 月14日起至91年8 月7 日止，期間按
    月付息，利息為年息百分之十一計算；如未按期付息，均喪
    失期限利益，全部債務視為到期，若逾期清償，逾期在6 個
    月以內者，按上開利率百分之十，逾期超過6 個月者，按上
    開利率百分之二十計付違約金。詎分別自85年10月30日、85
    年1 月31日、85年10月2 日起即未依約繳納利息，全部債務
    視為到期，尚欠本金共994 萬9000元及利息、違約金。嗣原
    告於90年9 月14日受讓萬巒農會信用部之全部業務（包括系
    爭債權）等事實，業據提出財政部函文、借據、放款帳卡、
    繼承系統表、本院家事庭函文、除戶戶籍謄本、借款申請書
    及存款卡片等文件為證，且為被告所不爭執，堪信為真實。
    至原告主張系爭借款為被告壬○○所為，並為被告丙○○、
    丁○○、被繼承人吳達政、被告辛○○、子○○、癸○○、
    己○○○所連帶保證等情，則為被告壬○○、辛○○、子○○、癸○○、己○○○所否認，並分別以前詞置辯。經查：
（一）按私文書應由舉證人證其真正。但他造於其真正無爭執者
      ，不在此限。又文書之真偽，得依核對筆跡或印跡證之。
      法院得命當事人或第三人提出可供核對之文書。核對筆跡
      或印跡，適用關於勘驗之規定。民事訴訟法第357 條、第
      359 條分別定有明文。證人戊○○於本院審理時結稱：第
      1 筆借款借據上之借款人姓名為我所寫，且未得被告壬○○本人之同意，我太太黃芊慈也未得被告壬○○之同意簽
      名等語（見第127 、130 頁），證人黃芊慈則結證：第2
      筆借款借據上之借款人姓名為我所寫等語（見第130 頁）
      ；至第3 筆借款借據上借款人之簽名雖非上開證人所寫，
      然經本院將被告壬○○當庭所書寫之25次簽名字跡，與第
      3 筆借款借據上其姓名字跡相比對，發現兩者之運筆、勾
      勒、筆順走勢及書寫方式確有不同；而第1 、2 筆借款借
      據上被告壬○○之姓名字跡，亦與其當庭所書寫之筆跡不
      同。可知系爭3 筆借款，借據上借款人壬○○之簽名應非
      被告壬○○本人所為。
（二）原告於本院審理時稱：「（問：能否舉證證明借據上的印
      章是被告的？）答：被告壬○○部分沒有辦法。」等語（
      見第56頁）。另參酌本院依職權所調閱被告壬○○萬巒郵
      局、第一銀行、台灣中小企銀潮州分行之開戶印鑑卡及萬
      巒鄉戶政事務所之印鑑登記資料，可發現其上之印文均與
      系爭第1 筆借款借據上之印文不同（其他2 筆借款借據上
      並無借款人之印文），應非出於同一顆印章所蓋印。
（三）又依原告聲請傳喚之證人戊○○、黃芊慈，於本院96年5
      月21日審理時所述之內容，均無法證明系爭3 紙借據上，
      借款人之簽名，係出於被告壬○○本人所為或授權他人所
      為，及其上之印文，為出自被告壬○○之印章所蓋印。是
      尚難證明被告壬○○有與萬巒農會成立系爭3 筆消費借貸
      契約。
六、次按稱保證者，謂當事人約定，一方於他方之債務人不履行
    債務時，由其代負履行責任之契約，為民法第739 條所明定
    。故保證債務乃從債務，以主債務之存在為前提。如主債務
    尚未發生，則保證債務即無由獨立存在（最高法院83年台上
    字第2143號判決要旨參照）。而保證債務之所謂連帶，係指
    保證人與主債務人負同一債務，對於債權人各負全部給付之
    責任者而言，連帶保證債務不過保證人喪失先訴及檢索抗辯
    權，仍不失為保證債務之一種，即仍屬從債務。如前所述，
    被告壬○○與萬巒農會間並未成立系爭3 筆消費借貸契約，
    則依前揭說明，主債務（即系爭消費借貸契約）既未發生，
    從債務（即連帶保證契約）即無由獨立存在，故被告丙○○
    、丁○○、甲○○、乙○○○、辛○○、子○○、癸○○、
    己○○○對萬巒農會及嗣後承受債權之原告均不負系爭3 筆
    借款之連帶保證債務。
七、綜上所述，原告依據消費借貸、連帶保證及繼承之法律關係
    ，請求被告連帶給付前述之本金、利息與違約金，均無理由
    ，應予駁回。又原告受敗訴判決，其假執行之聲請即失所附
    麗，應併予駁回。
八、本件事證已明，兩造其餘攻擊防禦方法及舉證，核與判決結
    果無影響，爰不一一論述，末此敘明。
九、結論：本件原告之訴為無理由，依民事訴訟法第385 條第1
    項前段、第78條，判決如主文。
中　　華　　民　　國　　96　　年　　 6 　　月　　4　　日
                     民事第一庭  法  官  張以岳
以上正本係照原本作成。
如不服本判決，應於送達後20日內，向本院提出上訴狀並表明上
訴理由，如於本判決宣示後送達前提起上訴者，應於判決送達後
10日內補提上訴理由書（須附繕本）。
                                 書記官　林志憲
中　　華　　民　　國　　96　　年　　 6 　　月　　4　　日
